# 是否认定为同一控制下业务合并？

提问人：1091 时间：2011-05-20 20:37:43
集团公司下属A、B两公司，A公司破产后，破产清算组将其破产资产作价出售给集团公司，后集团公司以评估值作价出资投入B公司，请问是否作为同一控制下的业务合并？及其账务处理？？

回答人：chenyiwei
如果该子公司是按照标准的破产清算程序进行的，清算组由法院指定的人员组成，则在清算期间，集团公司事实上已经丧失对该子公司的控制，不能再将其纳入合并范围。相应地，由清算组与集团公司达成资产出售协议，对集团公司和B公司而言都不属于同一控制下的企业合并。 如果破产财产作为一个整体处置，并且破产财产具备构成业务的“三要素”（至少包括投入和加工处理过程）的，则构成非同一控制下的企业合并。
如果上面案例中该子公司走的是正常清算程序（清算组由股东组成）而不是破产清算程序，则在清算期间，集团公司并未丧失对该子公司的控制，相应资产处置和以之再投资，从B公司角度就构成同一控制下的合并。

回答人：chenyiwei
回复 nikankan 的帖子
个人理解，破产清算和正常清算中的被清算企业的控制关系是不同的。。
正常清算企业在清算过程中受到清算组的控制。清算组由股东组成或者由股东大会决定其人选，所以原先的母公司仍然可以通过控制清算组的人员组成和清算方案制定等工作决定清算过程中的重大财务事项。并且，在未发生资不抵债的情况下，清算后母公司总有剩余财产可以收回，而清算方案的制定和实际执行情况直接影响母公司最终可收回的剩余财产金额，也就是母公司据此享有经济利益，所以正常清算过程中的企业受到母公司的控制。相应地，其他同一控制下的企业从被清算企业的正常清算过程中取得构成业务的一组资产、负债，就构成同一控制下的企业合并。
破产清算的企业，依据《企业破产法》的规定实施破产清算，进入破产程序后，就由法院指定的破产管理人接管，母公司对其的控制权丧失。而且，破产程序的主要目的是确保对全体债权人的公平清偿，清算结束后母公司通常并无剩余财产可供收回。所以，作为破产清算程序的一部分，原母公司控制的其他子公司从破产管理人控制下的被清算企业取得构成业务的资产、负债，不属于同一控制下的企业合并，而应认定为非同一控制下的企业合并。

回答人：chenyiwei
回复 henry204618 的帖子
不一定。子公司进入清算程序时视同处置，在合并报表层面确认处置损益（＝ 0 －原先该子公司在合并报表层面体现的净资产负数），回购资产时按非同一控制下原理，按回购时公允价值反映，这样处理的结果，按非同一控制下合并处理是会产生损益影响的，净资产也会相应增加。

回答人：chenyiwei
回复 henry204618 的帖子
如果确实是存在对同一资产项目的控制权“先丧失再重新取得”的过程，是可以有这样的效果的。
但需要注意的是两者之间有无关联。如果在进入破产清算程序时就已经约定母公司将重新取得这部分资产，则很可能事实上该资产并未曾脱离过母公司的控制，这时应认为这两个步骤存在关联，继续保持该部分资产在母公司合并报表层面的计量基础，并不能将其排除出合并范围；如果进入破产清算程序时没有这种约定，该约定是后来根据破产清算的进展情况和实际需要而另外协商的，则重新取得资产和进入破产程序两者没有关连，就可以达到我上面所说的处理效果。

提问人：ying0518 时间：2011-12-02 15:49:48
是不是还要考虑这个破产公司的剩余资产是否构成业务？

回答人：chenyiwei
破产公司的剩余资产应该无关。要考虑的是从破产公司中取得的资产、负债是否构成业务。